臺灣雲林地方法院刑事判決
109年度交易字第505號
公  訴  人  臺灣雲林地方檢察署檢察官
被      告  吳侑晉


選任辯護人  黃國偉律師
上列被告因過失傷害案件，經檢察官提起公訴（109年度偵字第7
480號），本院判決如下：
    主  文
吳侑晉犯過失傷害致人重傷罪，處有期徒刑伍月，如易科罰金，
以新臺幣壹仟元折算壹日。　　
    事  實
一、吳侑晉於民國109年6月20日晚間8時47分許，騎乘車牌號碼0
    00-0000號普通重型機車，沿雲林縣斗六市石榴路由西往東
    方向行駛，行經石榴路與河南街口前，原應注意行車速度，
    依速限標誌或標線之規定，行車時速不得超過60公里，且機
    車除起駛、準備停車或臨時停車外，不得駛出路面邊線，及
    應注意超車超越時應顯示左方向燈並於前車左側保持半公尺
    以上之間隔超過，行至安全距離後，再顯示右方向燈駛入原
    行路線，而當時天候晴、夜間有照明、柏油路面乾燥、無缺
    陷、無障礙物、視距良好，並無不能注意之情事，竟疏未注
    意，未保持安全間隔，而以時速約70公里速度往右側行駛到
    路面邊線外欲超越亦沿雲林縣斗六市石榴路由西往東方向行
    駛在吳侑晉前方之張順德所騎乘車牌號碼000-0000號普通重
    型機車，吳侑晉所騎乘機車之左側車把手遂與張順德所騎乘
    機車之右側車把手發生碰撞，致張順德人車倒地，因而受有
    頭部外傷併右側動眼神經麻痺、硬腦膜下出血、蜘蛛膜下出
    血、左側第一根肋骨及右側1-5根肋骨骨折併氣血胸、肺部
    挫傷、右顴骨骨折等傷害。且張順德經治療後，仍有失智症
    之中樞神經遺存症狀之重大難治重傷害。吳侑晉於肇事後，
    其犯罪未被有偵查權限之機關或公務員發覺前，主動向到場
    之員警表明其為肇事者自首並接受裁判。
二、案經張順德之妻吳錦雀訴由雲林縣警察局斗六分局報告臺灣
    雲林地方檢察署檢察官偵查起訴。　　
    理  由
壹、程序方面
    本判決下述所引用被告吳侑晉以外之人於審判外之供述證據
    ，被告及其辯護人於本院準備程序、審理時均同意作為證據
    （本院卷一第66頁至第68頁、本院卷二第38頁），而本院審
    酌上開供述證據資料製作時之情況，並無不當取供或證明力
    明顯過低之瑕疵，認以之作為證據應屬適當，依刑事訴訟法
    第159條之5規定，認均具有證據能力。
貳、實體方面
一、認定犯罪事實所憑之證據及理由
  ㈠上開犯罪事實，業據被告於本院審理時坦承不諱（本院卷二
    第38頁、第49頁、第50頁），並經告訴人吳錦雀、被害人張
    順德證述在案（警卷第6頁至第8頁、偵卷第15頁至第21頁）
    ，且有道路交通事故現場圖1份、道路交通事故調查報告表㈠
    ㈡各1份、現場及車損照片20張、現場監視器翻拍照片擷圖9
    張、國立臺灣大學醫學院附設醫院雲林分院(下稱臺大雲林
    分院)診字第1091084558號診斷證明書1紙、證號查詢機車駕
    駛人資料2份、車輛詳細資料報表2紙、交通部公路總局嘉義
    區監理所嘉雲區車輛行車事故鑑定會嘉雲區0000000案鑑定
    意見書1紙、本院勘驗筆錄及附件1份、本院110年度監宣字
    第11號民事裁定1份、臺大雲林分院110年10月7日、10月20
    日函各1份在卷可稽（警卷第9頁至第11頁、第16頁至第27頁
    、第33頁至第36頁、本院卷一第21頁至第24頁、第65頁、第
    66頁、第71頁、第89頁至第91頁、第315頁、本院卷二第21
    頁)。
  ㈡行車速度，依速限標誌或標線之規定；機車除起駛、準備停
    車或臨時停車外，不得駛出路面邊線；汽車超車超越時應顯
    示左方向燈並於前車左側保持半公尺以上之間隔超過，行至
    安全距離後，再顯示右方向燈駛入原行路線，道路交通安全
    規則第93條第1項、第99條第1項第5款、第101條第1項第5款
    後段定有明文。被告領有駕照並騎乘機車上路，自應遵守之
    。而案發當時天候晴、夜間有照明、柏油路面乾燥、無缺陷
    、無障礙物、視距良好，客觀上並無不能注意之情事，有前
    揭道路交通事故調查報告表㈠及現場照片在卷可憑，其竟疏
    於注意，未依速限行駛，並自右方騎在路面邊線外，未保持
    安全距離超車，其駕駛行為顯有過失。又本件經送行車事故
    鑑定委員會鑑定結果，認為：「一、吳侑晉駕駛普通重型機
    車，夜間行經行車管制號誌交岔路口前，超速行駛且由路肩
    右側超車，未保持適當安全間隔，由後擦撞前行機車，為肇
    事原因。二、張順德駕駛普通重型機車，無肇事因素。」有
    前開交通部公路總局嘉義區監理所嘉雲區車輛行車事故鑑定
    會嘉雲區0000000案鑑定意見書1份存卷可參，亦同本院前開
    認定。
  ㈢張順德於車禍發生當天即108年3月29日送急診救治，經診斷
    受有頭部外傷併右側動眼神經麻痺、硬腦膜下出血、蜘蛛膜
    下出血、左側第一根肋骨及右側1-5根肋骨骨折併氣血胸、
    肺部挫傷、右顴骨骨折等傷害。張順德於109年7月18日出院
    ，嗣於109年12月8日接受失智鑑定，鑑定結果為中度失智，
    (CDR=2)，目前仍有失智症之中樞神經遺存症狀；另經臺大
    雲林分院醫師鑑定結果，認為張順德於109年6月間頭部創傷
    ，於109年10月26日腦部電腦斷層顯示腦部萎縮、殘餘硬腦
    膜下血腫等變化，109年12月8日在臺大雲林分院進行之簡易
    智能檢查為11分、臨床失智量表為2分，相對人生活無法自
    理，需他人全日照顧，恢復可能性甚微，於110年3月4 日鑑
    定時所見，相對人在定向感、簡單計算、抽象概念理解、判
    斷能力方面，均有顯著缺損，致不能為意思表示或受意思表
    示，或不能辨識其意思表示效果，鑑定結果為相對人因精神
    障礙或其他心智缺陷，已完全不能為意思表示、受意思表示
    ，或辨識其意思表示之效果，回復之可能性甚低等情，有本
    院110年度監宣字第11號民事裁定1份在卷為憑(本院卷一第8
    9頁至第91頁)。另因辯護人主張依卷存病歷，張順德本患有
    阿茲海默病史，故經本院將張順德於本案車禍發生前之106
    年、108年、109年1月間及車禍發生後之神經部門診紀錄，
    與106年3月29日、109年1月6日失智症評估報告函詢臺大雲
    林分院其案發後失智症與車禍之因果關係及傷勢程度，經回
    覆略以：與車禍有因果關係。109年06月23日腦部電腦斷層(
    CT)顯示：左側顳葉腦挫傷併腦出血；後續之CT均顯示此區
    塊已出現陳舊性腦損傷；由於此區損傷可能影響語言及記憶
    功能，故與失智有明顯之因果關係，改善幅度極低，症狀已
    固定，另依據110年8月23日心理衡鑑報告，CDR=3，認知功
    能嚴重缺損，此病患之症狀已達到重大不治之重傷害程度等
    情，有臺大雲林分院110年10月7日、10月20日函各1份在卷
    可查(本院卷一第315頁、本院卷二第21頁)。從而，堪認告
    訴人所受傷害已達刑法第10條第4項第6款所規定身體、健康
    重大不治或難治傷害之重傷害程度。從而，被告就本件車禍
    具有過失，造成告訴人受有上開傷勢以及後續引發之重傷害
    ，應足以認定。故此重傷害結果與被告過失行為間，確有相
    當因果關係。
  ㈣綜上所述，足認被告之自白與事實相符，可以採信。本案事
    證明確，被告犯行洵堪認定，應依法論科。
三、論罪科刑之理由　　
　㈠核被告所為，係犯刑法第284條後段之過失傷害致人重傷罪。
    起訴書雖僅記載張順德受有頭部外傷併右側動眼神經麻痺、
    硬腦膜下出血、蜘蛛膜下出血、左側第一根肋骨及右側1-5
    根肋骨骨折併氣血胸、肺部挫傷、右顴骨骨折等傷害，未敘
    及失智症之中樞神經遺存症狀之傷害，且未論及張順德之已
    達嚴重減損機能之難治重傷害程度，惟基本社會事實同一，
    且經檢察官當庭變更起訴法條為刑法第284條後段之過失傷
    害致人重傷罪(本院卷二第7頁)，而被告、辯護人亦就變更
    罪名有陳述意見之機會，應無礙於被告防禦權之行使。
  ㈡被告肇事後於有偵查犯罪職權之機關或公務員發覺前，主動
    向到場處理之員警坦承其為車禍肇事之人，此有雲林縣警察
    局斗六分局交通分隊道路交通事故肇事人自首情形紀錄表1
    份存卷可查（警卷第28頁），堪認符合自首要件，爰依刑法
    第62條前段規定，減輕其刑。
  ㈢爰審酌被告騎乘機車上路，本應遵守交通法規，以保護自己
    及其他用路人之生命身體安全，竟不慎與張順德發生車禍事
    故，使張順德受有前開重傷害，造成非輕之身心痛苦，更令
    張順德之親屬負擔沈重之醫療、照護費用與心理壓力，所為
    不該。另衡及被告犯後坦承犯行，且無任何前科紀錄，有臺
    灣高等法院前案紀錄表1紙在卷可參（本院卷二第33頁），
    足認其素行良好。另迄於本案宣判前，被告、辯護人雖表示
    願於強制險之外，由被告先給付告訴人新臺幣350萬元，惟
    告訴人希望賠償650萬元，而迄未達成和解，又醫療險部分
    即將理賠，失能部分則待補件等情，有本院審判筆錄、刑事
    陳述意見狀、本院公務電話紀錄單各1份在卷可按，是被告
    尚未取得告訴人之諒解。再考量被告之駕駛行為為肇事原因
    ，以及告訴代理人當庭表示之意見；末參以被告自陳目前就
    讀大學，生活開銷由家中支應等一切情狀（本院卷二第50頁
    、第51頁），量處如主文所示之刑，並諭知易科罰金之折算
    標準。
  ㈣另被告、辯護人雖請求給予緩刑之宣告，惟本院考量被告尚
    未能與告訴人和解乙情，認並無暫不執行刑罰為適當之情形
    ，自不宜宣告緩刑，併此敘明。
據上論斷，應依刑事訴訟法第299條第1項前段，刑法第284條後
段、第62條前段、第41條第1項前段，刑法施行法第1條之1第1項
，判決如主文。
本案經檢察官柯木聯提起公訴；檢察官蔡少勳、黃立夫到庭執行
職務。
中    華    民    國    110   年    12    月    28    日
                  刑事第二庭   法  官   黃麗竹 
以上正本證明與原本無異。 
如不服本判決，應於收受本判決後20日內向本院提出上訴書狀，
並應敘述具體理由。如未敘述上訴理由者，應於上訴期間屆滿後
20日內向本院補提理由書狀（均須按他造當事人之人數附繕本）
「切勿逕送上級法院」。
告訴人或被害人如不服判決，應備理由具狀向檢察官請求上訴，
上訴期間之計算，以檢察官收受判決正本之日起算。
                               書記官   黃巧吟　　　　　
中　　華　　民　　國　　110 　年　　12　　月　　28　　日
　
附錄本案論罪科刑法條全文：
中華民國刑法第284條
因過失傷害人者，處1年以下有期徒刑、拘役或10萬元以下罰金
；致重傷者，處3年以下有期徒刑、拘役或30萬元以下罰金。